臺灣板橋地方法院刑事判決　　　　　　　 94年度訴字第685號
公　訴　人　臺灣板橋地方法院檢察署檢察官
被　　　告　丙○○
上列被告因搶奪案件，經檢察官提起公訴（94年度偵字第2773號
），本院判決如下：
    主  文
丙○○意圖為自己不法之所有，而搶奪他人之動產，未遂，處有
期徒刑壹年。又竊盜，處罰金貳仟元，如易服勞役，以佰元折
算壹日。
    事  實
一、丙○○於民國九十四年一月三十一日九時三十分許，騎乘腳
    踏車行經臺北縣三峽鎮○○路十三號之八前，見年已八十六
    歲之甲○○單獨坐於路旁，認有機可乘，竟意圖為自己不法
    之所有，先以所騎乘之腳踏車衝撞甲○○之座椅，再利用甲
    ○○身形不穩，未及抗拒之際，徒手搶奪甲○○所有置放在
    身上之手提包一個（內有現金新臺幣《下同》二百二十八元
    、零錢包一只、甲○○之國民身分證及敬老證各一張），甲
    ○○不甘受損，奮力反抗，雙方拉扯之間，甲○○復搶回上
    開手提包，致丙○○未能得逞，適有員警李明川路過當場逮
    捕丙○○。丙○○為警查獲後，於警詢中辯稱伊於是日上午
    八時許，因失眠胃痛，自行服用自臺北縣三峽鎮某不知名之
    西藥房購得之安眠藥，故而神智不清，不知何以出現在案發
    地點等語，承辦員警經查明係臺北縣三峽鎮○○街六七號「
    盛加藥局」，遂帶同丙○○前往上開藥局查證，詎丙○○另
    意圖為自己不法所有，乘員警忙於拍照採證，無人注意之際
    ，徒手竊取該藥局所販售之蜂蜜蛋酥一包（價值四十元）得
    手，嗣為該藥局之員工發現告知員警而當場查獲。
二、案經臺北縣政府警察局三峽分局報請臺灣板橋地方法院檢察
    署檢察官偵查起訴。
    理  由
一、訊據被告丙○○坦承於上開時、地竊取蜂蜜蛋酥一包之事實
    ，並對於上開時、地搶奪甲○○所有之手提包之事實並不爭
    執，惟辯稱伊於當天早上有吃安眠藥，神智不清，醒來時就
    已經在分局內，伊不知道自己做了什麼事情云云。經查：
    (一)被告上開竊盜犯行，業據被告於本院審理時供承不諱，並
      有被害人乙○○即盛加藥局負責人於警詢中指述綦詳，復
      有其為領回失竊贓物所出具之贓物認領保管單一紙附卷可
      稽，足認被告之自白與事實相符，為可採信。
    (二)被告上開搶奪犯行，業據被害人甲○○於警詢及偵查中指
      證明確，其於警詢中指述「（問：於何時？何地？遭何人
      搶奪財物？）於九十四年一月三十一日九時三十分許，在
      三峽鎮○○路十三號之八旁，被一名不認識之男子搶奪財
      物」、「（問：該名搶奪你財物之人是否就是警方在現場
      帶回之丙○○？）經我當場指認他就是搶奪我財物之男子
      」、「（問：丙○○如何搶奪你財物？）當時我坐在椅子
      上，丙○○騎腳踏車衝撞我的椅子，並將我放在身旁隨身
      的手提包搶走」、「（問：當時情形如何？）丙○○看我
      年老可欺，便騎腳踏車衝撞我的椅子，欲搶走我隨身的手
      提包，我與他發生拉扯，丙○○一邊與我拉扯，．．拉扯
      過程中警方就到場，把丙○○逮捕」、「（問：警方有無
      在丙○○身上起獲你被搶物品？）警方到場時我己經將被
      搶之物品搶回來了，所以警方並沒有在丙○○身上取回我
      的物品」等語（參見偵查卷第8 頁及其反面）；於偵查中
      結證稱「（問：一月三十一日九時三十分被搶經過？）當
      日我運動，被告撞我的椅子，搶我的皮包，我與他拉扯，
      警察就來了，當時我皮包是放在我的腳上，他並未打我，
      他也未恐嚇我，就是直接過來搶我的皮包，我在警詢時都
      實在」等語（參見偵查卷第43頁），並據證人李明川即查
      獲員警於偵查中證述屬實（詳偵查卷第48頁），復有被害
      人甲○○出具之贓物認領保管單一紙附卷可稽，堪信真實
      。至被告辯稱伊於當天早上有吃安眠藥，神智不清，醒來
      時就已經在分局內，伊不知道自己做了什麼事情云云，查
      盛加藥局負責人乙○○於警詢時指稱一月三十一日八時許
      ，有一名婦人到藥局購買安眠藥（亞烈明錠、之好痙膜各
      一顆，共四包）等語（參見偵查卷第11頁反面），並有盛
      加藥局銷貨記錄翻拍照片及有警方自被告家中垃圾桶取出
      藥包之照片各一幀在卷可查，應可認定被告於案發當日早
      上確有服用安眠藥，然證人即查獲員警李明川於偵查中結
      證稱「（問：查獲經過？）我上班經過現場，看被告與被
      害人拉扯，聽見被害人講『怎麼搶我東西』，被告一度搶
      到手，又被被害人搶過去，被告因曾犯毒品案，認識我，
      我過去詢去『你做何事？』他回答『沒啦，老人家跌倒我
      扶他起來』，老先生當場否認，我又質問他，他回我『沒
      有，真的是老先生跌倒』，還叫老先生不要亂講，當時我
      請他自行將身上的物品取出，他也配合，他當時講話意識
      清醒，相當有條理，回警局後才開始說他服藥意識不清，
      我便帶他至藥局查證，根據藥房老闆表示被告所服用藥物
      僅具腎毒性，對腦應無影響」等語（參見偵查卷第48頁）
      ，足認被告為搶奪行為時，其未因服用安眠藥而有何意識
      不清情事，是被告上開所辯，無非係飾卸之詞，尚難憑信
      。
    綜上，本件事證明確，被告犯行堪以認定。
二、核被告所為，係犯刑法第三百二十五條第一項、第三項搶奪
    未遂罪及第三百二十條第一項竊盜罪。被告已著手於搶奪犯
    行之實施，因被害人奪回被搶物品致其搶奪未遂，依刑法第
    二十六條前段規定，得按既遂犯之刑減輕之。被告所犯上開
    二罪間，犯意各別，罪名互異，應分論併罰。爰審酌被告之
    素行、犯罪之動機、目的、手段、所生危害及犯罪後態度等
    一切情狀，分別量處如主文所示之刑，並就罰金刑部分諭知
    易服勞役之折算標準。
據上論斷，應依刑事訴訟法第二百九十九條第一項前段，刑法第
三百二十條第一項、第三百二十五條第一項、第三項、第二十六
條前段、第四十二條第二項，罰金罰鍰提高標準條例第一條前段
、第二條，判決如主文。
本案經檢察官郭學廉到庭執行職務。
中　　華　　民　　國　　94　　年　　6 　　月　　21　　日
                  刑事第一庭  審判長法　官  陳財旺
                                    法  官  張紹省
                                    法  官  李幼妃
以上正本證明與原本無異
如不服本判決應於送達後10日內向本院提出上訴狀
                                    書記官　強梅芳
中　　華　　民　　國　　94　　年　　6 　　月　　22　　日
附錄本案論罪科刑法條全文：
中華民國刑法第三百二十條
 (普通竊盜罪、竊佔罪)
意圖為自己或第三人不法之所有，而竊取他人之動產者，為竊盜
罪，處五年以下有期徒刑、拘役或五百元以下罰金。
意圖為自己或第三人不法之利益，而竊佔他人之不動產者，依前
項之規定處斷。
前二項之未遂犯罰之。
中華民國刑法第三百二十五條
 (普通搶奪罪)
意圖為自己或第三人不法之所有，而搶奪他人之動產者，處六月
以上五年以下有期徒刑。
因而致人於死者，處無期徒刑或七年以上有期徒刑，致重傷者，
處三年以上十年以下有期徒刑。
第一項之未遂犯罰之。
